最　高　行　政　法　院　裁　定
                                     100年度裁字第2150號
上  訴  人  孫公明
訴訟代理人  葉子瑋  律師
被 上訴 人  內政部
代  表  人  江宜樺
參  加  人  花蓮縣政府
代  表  人  傅萁
上列當事人間收回被徵收土地事件，上訴人對於中華民國100年6
月2日臺北高等行政法院100年度訴字第252號判決，提起上訴，
本院裁定如下：
    主  文
上訴駁回。
上訴審訴訟費用由上訴人負擔。
    理  由
一、按對於高等行政法院判決之上訴，非以其違背法令為理由，
    不得為之，行政訴訟法第242條定有明文。依同法第243條第
    1項規定，判決不適用法規或適用不當者，為違背法令；而
    判決有同條第2項所列各款情形之一者，為當然違背法令。
    是當事人對於高等行政法院判決上訴，如依行政訴訟法第24
    3條第1項規定，以高等行政法院判決有不適用法規或適用不
    當為理由時，其上訴狀或理由書應有具體之指摘，並揭示該
    法規之條項或其內容；若係成文法以外之法則，應揭示該法
    則之旨趣；倘為司法院解釋或本院之判例，則應揭示該判解
    之字號或其內容。如以行政訴訟法第243條第2項所列各款情
    形為理由時，其上訴狀或理由書，應揭示合於該條項各款之
    事實。上訴狀或理由書如未依此項方法表明，或其所表明者
    與上開法條規定不合時，即難認為已對高等行政法院判決之
    違背法令有具體之指摘，其上訴自難認為合法。
二、本件上訴人對於高等行政法院判決上訴，主張略以：
  (一)原判決認定：「仍應以上開已確定違法徵收處分之構成要件
    效力為前提，作為本件審判之基礎」云云，其依據為何並未
    在理由項下記載其意見，實有判決不備理由之違背法令。
  (二)倘謂只要是做為教育使用均可，不分其屬於何種教育用地，
    則參加人倘將之供作或出售予私人財團設立私立學校使用，
    是否亦得謂未違背原徵收目的？原判決擴張解釋學術教育之
    意義，屬行政裁量之一種，惟此裁量未符合「文小四」之法
    律定義，原判決實有判決不適用法規或適用不當之違背法令
    。另外如果承認只要做為自然觀察及生態教學，亦得解為依
    徵收目的使用，則不啻承認參加人將來大可藉此名目繼續濫
    行徵收私人土地，原判決顯然違反經驗法則，實有判決理由
    矛盾及判決不適用法規或適用不當之違背法令。
  (三)原判決又認定：「已無國民小學最小用地面積之限制」云云
    ，惟查：系爭徵收土地係於民國79年4月6日核准徵收，88年
    2月26日開工，92年12月10日完工並取得使用執照，為原判
    決所認定事實，則系爭徵收是否適用98年10月23日始修正發
    布之都市計畫定期通盤檢討實施辦法已非無疑？原判決逕行
    適用修正後之新法規，而就系爭徵收乃修正之98年10月23日
    前所發生，當然應受國民小學最小用地面積2公頃之限制乙
    節，並未在理由項下記載其意見，實有判決不備理由及判決
    不適用法規或適用不當之違背法令等語。
三、經查：
  (一)本案上訴人之請求權規範基礎為土地法第219條第1項第2款
    ，而該條款之適用以合法徵收處分存在為前提，若認該徵收
    處分違法以致影響其現實規制效力，本案上訴人之請求即失
    所附麗。故原判決以處分之構成要件效力為基礎，進而對上
    訴人之本案請求為實體審查，不僅有利於上訴人，且與規範
    本旨相符，並無「不備理由」之違法情事可言。
  (二)又土地法第219條第1項第2款所稱「核准徵收之原定興辦事
    業」法律要件，原判決在本案中將之解為「教育學術事業即
    屬之」，復認定本案被徵收土地已興建「明義國小博愛分校
    」之校舍，實際做「明義國小附設幼稚園」使用，且提供明
    義國小師生進行自然科觀察實驗及國小學生自然生態教學之
    用，而認系爭被徵收土地實際上已按「核准徵收之原定興辦
    事業」為使用。此等法律解釋及法律涵攝結果，符合規範意
    旨，並無上訴人所指、將「出售予私人財團設立私立學校」
    之情形納入「原定興辦事業」範圍內之情形，而且也不是單
    以「自然觀察及生態教學」做為判斷「符合徵收原定興辦事
    業」之唯一判準（還審酌了已有校舍興建之事實）。
  (三)何況原判決已認定上開土地上之校舍已於92年12月10日完工
    並取得使用執照，自該時起系爭被徵收之土地即已無法依土
    地法第219條第1項第2款之規定收回，此項法秩序狀態自然
    不會受到後來事實或法律變遷之影響。因此97年間原徵收計
    畫範圍內有部分遭徵收土地經撤銷徵收，即使導致原來徵收
    計畫興辦之國民小學面積不足0.2公頃，也不表示被徵收土
    地即「未依核准徵收原定興辦事業使用」。
  (四)是以上訴人前開上訴理由論之實質，無非重複原判決已為之
    主張，空言指摘原審之法律論斷違法，而非具體表明原判決
    有何「不適用法規」、「適用法規不當」，或有「行政訴訟
    法第243條第2項所列各款」之情形，難認其對原判決如何違
    背法令已有具體指摘。依首開規定及說明，應認其上訴為不
    合法。
四、據上論結，本件上訴為不合法。依行政訴訟法第249條第1項
    前段、第104條、民事訴訟法第95條、第78條，裁定如主文
    。
中　　華　　民　　國　　100　 年　　8　　 月　　25　　日
                    最高行政法院第六庭
                        審判長法官　鄭  忠  仁
                              法官　陳  國  成
                              法官　劉　介　中
                              法官　帥　嘉　寶
                              法官　陳　鴻　斌

以  上  正  本  證  明  與  原  本  無  異
中　　華　　民　　國　　100　 年　　8　　 月　　26　　日
　　　　　　　　　　　　　　　書記官　葛　雅　慎